【裁判字號】    88,上更(一),611
【裁判日期】    890329
【裁判案由】    偽造有價證券等
【裁判全文】
臺灣高等法院刑事判決                        八十八年度上更(一)字第六一一號
    上  訴  人
    即  被  告  甲○○
    選任辯護人  陳倉富
                郭士功
右上訴人因偽造有價證券等案件，不服臺灣宜蘭地方法院八十六年度訴字第一五五號
，中華民國八十六年七月四日第一審判決（起訴案號：臺灣宜蘭地方法院檢察署八十
六年度偵字第一一一二號），提起上訴，經判決後由最高法院發回更審，本院判決如
左：
    主  文
原判決撤銷。
甲○○意圖供行使之用而偽造有價證券，處有期徒刑參年。
偽造之發票人為吳繡珠，付款人為臺灣銀行宜蘭分行，票號ＡＪ0000000號，
票載發票日為民國八十五年九月十七日，面額新台幣柒佰伍拾元之支票壹紙沒收。
    事  實
一、甲○○於民國（下同）八十五年九月初，在宜蘭縣宜蘭市運動公園附近，拾得吳
    繡珠所有，因不明原因遭丟置於該處之臺灣銀行宜蘭分行三五九四─一號帳戶之
    空白支票共四十九張（票號自ＡＪ0000000號至ＡＪ0000000號）
    及吳繡珠之印章，拾得後，基於為自己不法所有之意圖，將之侵占入己，復基於
    意圖供行使之用而偽造有價證券之犯意，擅自將吳繡珠之印章加蓋於前揭空白支
    票上，於八十五年九月十六日在臺北縣淡水鎮○○街一二二巷三十六號許丙○○
    經營之飲食店內，偽造票號ＡＪ0000000號、票載發票日為八十五年九月
    十七日、面額為新台幣（下同）七百五十元之支票一張，復在支票背面書寫「黃
    文聰」，完成背書後，交付吳繡珠，以支付其在該飲食店內飲食之帳款，足以生
    損害於「黃文聰」。
二、案經宜蘭縣警察局礁溪分局報請臺灣宜蘭地方法院檢察署檢察官偵查起訴。
    理  由
一、訊據上訴人即被告甲○○固不否認有拾得被害人吳繡珠所有之支票侵占入己背書
    後轉讓之事實，但矢口否認偽造支票交付他人抵債之犯行，辯稱該等支票係拾獲
    時已經蓋好章、填好金額云云。惟查，被告於警訊中供承其共拾獲二包支票（見
    偵查卷第四頁反面），於原審訊問時更直承「我是撿到的，並沒有偷，有二張開
    好了，有一張不清楚，我填上去的的是七百五十元那一張，除了這三張外，餘均
丟掉了。」（見原審卷第三十二頁）「（黃文聰的名字是你簽的？）我簽的。」
    （見本院八十八年十二月二十七日訊問筆錄），核與證人許丙○○供證：「是甲○○到我店裡吃東西，在我店裡拿整本的支票出來，撕一張支票下來簽給我的，
    且在支票後面寫黃文聰，我問他為何有女生名字，他說那名字是他太太的。」（
    見偵查卷第三十五頁），可見被告係在證人許丙○○之面前當場偽造被害人吳繡
    珠名義之支票無疑，雖許丙○○嗣於本院調查詢問時供稱未清楚看到被告書寫支
    票面額等情，然此與其初供不合，且與被告所承亦迥異，應係迴護被告之詞，無
    可採信。此外並有遺失支票申報書影本附卷可稽，本件事證已臻明確，被告犯行
    洵堪認定，應依法論科。
二、核被告所為，係犯刑法第三百三十七條之侵占遺失物罪、第二百零一條第一項之
    偽造有價證券罪、第二百十六條、第二百十條行使偽造私文書罪。其行使偽造有
    價證券及偽造私文書之低度行為，分別為偽造有價證券及行使偽造私文書之高度
    行為所吸收，均不另論罪。所犯上開三罪間，有方法結果之牽連關係，為裁判上
    之一罪，應從一重依刑法第二百零一條第一項偽造有價證券罪處斷。被告侵占遺
    失物罪及行使偽造私文書犯行部分，雖未經起訴，惟此部分與右有罪部分，既有
    牽連犯關係，屬裁判上一罪，本院仍得一併審究，併此敘明。原審論處被告罪刑
    本非無見，惟被告係拾得系爭支票並非竊取，亦未偽造票號ＡＪ0000000
    號、ＡＪ0000000號之支票，原判決誤為竊盜，並連續偽造支票，且就被
    告偽造背書部分漏未審酌，均有未洽。被告上訴否認犯罪，雖無理由，惟原判決
    既有可議，仍屬無可維持，自應由本院將原判決撤銷改判。審酌被告犯罪之動機
    、目的、手段，犯罪時所受之刺激及其品行、生活狀況、智識程度、犯罪所生之
    損害，及犯罪後態度等一切情狀，量處如主文所示之刑。偽造之發票人為吳繡珠
    ，付款人為臺灣銀行宜蘭分行，票號ＡＪ0000000號，票載發票日為八十
    五年九月十七日、面額柒佰伍拾元之支票乙紙，屬偽造之有價證券，依法宣告沒
    收。
三、公訴意旨略以：被告甲○○意圖為自己不法所有，於八十五年八月二十三日至宜
    蘭縣宜蘭市○○路一二五之二十三號儂儂商行內，竊取吳繡珠所有之空白支票四
    十九張（票號自ＡＪ0000000號至ＡＪ0000000號）及印章，並未
    經吳繡珠之同意，擅自蓋用吳女之印章，並以吳女為發票人，偽簽票號為ＡＪ0
    000000號、發票日為八十五年十二月二十日、面額為五萬元，票號為ＡＪ
    0000000號、發票日為八十六年三月十五日、面額為三萬五千元之支票二
    紙後，持向乙○○、丁○○作為抵債使用，因認被告涉有有刑法第三百二十條第
    一項、第二百零一條第一項之罪嫌云云。
(一)按事實之認定，應憑證據，如未能發現相當證據，或證據不足以證明，自不能以推
  測或擬制之方法，以為裁判基礎。最高法院著有四十年台上字第八十六號判例可資
  參照。訊據被告堅決否認竊盜及偽造上開二紙支票，並辯稱：上開支票係拾得非竊
  取，拾獲時已填好面額日期等，非伊偽造云云。
(二)經查公訴人指被告有偽造上開二紙支票，無非以若上開支票非空白支票而為被告所
  拾獲，何以被告交付ＡＪ0000000號、面額為五萬元支票予乙○○，及交付
  票號為ＡＪ0000000號、面額為三萬五千元之支票予丁○○抵債，票面金額
  恰係被告所積欠之金額，為主要論據。但查，證人丁○○證稱：「他共欠十幾萬元
  ，他是把車子及支票給我才足十幾萬元，他不是當場寫的支票．．．。」，證人乙○○證稱：「．．．沒有當場開支票給我，修理費五萬多，有給一張支票及現金幾
  千元．．．。」（見本院八十八年十月二十五日訊問筆錄），可見被告給付乙○○
  、丁○○之支票面額，並非剛好為積欠之債務，公訴人之指訴已失所據。本院將卷
  存扣案之該ＡＪ0000000號、ＡＪ0000000號支票，與被告當庭書立
  之筆跡送內政部刑事警察局鑑定，因甲○○當庭書立之筆跡有做作之虞，無法鑑定
  ，有該局八十九年一月六日（八九）刑鑑字第一四一五五七號函在卷可稽，參酌證
  人丁○○、乙○○均指未見被告當場開票，及被告自警局初訊迄本院審理中均堅詞
  否認有偽造上揭二支票，前後供述一貫等情，本件缺乏實據證明被告有此部分之偽
  造行為。又被告自始否認竊盜，被害人吳繡珠雖指其支票係遭人竊取，然其向警方
  申報填載之資料卻記明為請警察局協助偵查侵占遺失物罪嫌，有遺失票據申報書在
  卷可稽，是其右揭支票是否遭竊，委有疑義。此外，另查無其他積極證據足證被告
  有竊盜之犯行，自難單憑被害人之指訴，率認被告有竊盜犯行。綜合以上，被告此
  部分犯行，應屬不能證明，本應諭知無罪，惟此部分與上開論罪科刑部分有連續犯
  或牽連犯之裁判上一罪關係，故無庸另為無罪之諭知，併此敘明。
據上論斷，應依刑事訴訟法第三百六十九條第一項前段、第三百六十四條、第二百九
十九條第一項前段、刑法第二百零一條第一項、第二百零五條、第三百三十七條、第
二百十六條、第二百十條、第五十五條，罰金罰鍰提高標準條例第一條前段，判決如
主文。
本案經檢察官陳時提到庭執行職務。
中     華     民     國    八十九   年       三       月     二十九     日
                             臺灣高等法院刑事第五庭
                                 審判長法  官  曾  德  水
                                       法  官  林  立  華
                                       法  官  楊  貴  雄
右正本證明與原本無異。
如不服本判決應於收受送達後十日內向本院提出上訴書狀，其未敘述上訴之理由者並
得於提起上訴後十日內向本院補提理由書（均須按他造當事人之人數附繕本）。
                                       書記官  王  敬  端
中     華     民     國    八十九   年       三       月     三十一     日
附錄：本判決論罪科刑法條全文
刑法第二百零一條第一項
意圖供行使之用，而偽造、變造公債票，公司股票或其他有價證券者，處三年以上十
年以下有期徒刑，得併三千元以下罰金。
第三百三十七條
意圖為自己或第三人不法之所有，而侵占遺失物、漂流物或其他離本人所持有之物者
，處五百元以下罰金。


司法院資訊處製作；財團法人民間司法改革基金會備份。
